【裁判字號】    99,消債更,83
【裁判日期】    990517
【裁判案由】    更生事件
【裁判全文】
臺灣臺北地方法院民事裁定            99年度消債更字第83號
聲  請  人
即債務人    甲○○原名王秀莉.
代  理  人  林文凱律師
上列當事人因消費者債務清理事件聲請更生，本院裁定如下：
    主  文
聲請駁回。
聲請費用由聲請人負擔。
    理  由
一、按債務人對於金融機構因消費借貸、自用住宅借款、信用卡
    或現金卡契約而負債務，在聲請更生或清算前，應提出債權
    人清冊，以書面向最大債權金融機構請求協商債務清償方案
    ，並表明共同協商之意旨；債務人與金融機構協商成立者，
    不得聲請更生或清算，但因不可歸責於己之事由，致履行顯
    有重大困難者，不在此限；本條例施行前，債務人依金融主
    管機關協調成立之中華民國銀行公會會員辦理消費金融案件
    無擔保債務協商機制與金融機構成立之協商，準用前項之規
    定，消費者債務清理條例第151條第1項、第5項、第6項分別
    定有明文。又聲請更生或清算不合程式或不備其他要件者，
    法院應以裁定駁回之，但其情形可以補正者，法院應定期間
    先命補正，復為同條例第8條所明定。
二、聲請意旨略以：聲請人於民國95年6月，向最大債權銀行萬
    泰銀行聲請債務協商，成立聲請人分120期，每月償還新臺
    幣（以下同）21,806元。聲請人本持續還款，嗣無奈遭人詐
    騙445,000元，損失巨大，從而出現一時週轉不靈之情事，
    雖懇請銀行寬限一期，無奈銀行悍然拒絕，故聲請人毀諾實
    因銀行刻意曲解協議精神，濫用契約自由所致之結果，非可
    歸責於聲請人。又聲請人任職於公家單位，收入穩定，屢向
    銀行表示願意每月以月收入47%，即15,000元還款，然銀行
    因覬覦聲請人之配偶薪水，且擁有不動產，並表示若非一次
    全額清償，即扣薪一輩子，完全無意願與聲請人洽談任何協
    商方案。再者聲請人之配偶收入雖不低，但負擔亦甚為沉重
    ，除與聲請人分擔生活費、欠繳稅款及自身父母生活費外，
    本身亦負有鉅額債務，實已無力再替聲請人還債。
三、經查：
  1.依聲請人所陳報之財產收入狀況說明書可知，聲請人自陳其
    97 年4月至99年3月止任職於國軍台北財務處，薪資所得總
    計為768,000元，平均每月所得約32,000元。然依財政部97
    年度綜合所得稅各類所得資料清單（本院卷第28頁）所載，
    聲請人97年之薪資所得總計為480,805元，平均每月薪資逾
    40,000元，遠高於聲請人自行陳報之薪資金額。縱依聲請人
    所陳報之每月支出17,441元計算，聲請人之每月薪資40,000
    元扣除上述開支後，尚餘22,559元，仍足以支付95年6月23
    日協商成立之每月21,806元還款額，並無不能清償之情況。
  2.再者，聲請人既自陳其配偶每月收入6萬元，顯無不能扶養
    其自己父母之情況，則聲請人之公婆自應由其第一順位扶養
    義務人即聲請人配偶扶養，身為第六順位扶養義務人之聲請
    人，於未能清償自身債務之情況下，要無支出每月3000元扶
    養其並無扶養義務之人之必要，是以聲請人每月必要支出至
    多僅得以14,441元計算，每月薪資扣除14,441元尚有25,559
    元，更無不能負擔協商月付額21,806元之情況，
  3.聲請人雖陳稱於96年2月遭逢他人詐欺445,000元云云，惟聲
    請人所提出之證據為台中地方法院檢察署89年度偵字第2212
    號、7164號案件起訴書，以及聲請人之附帶民事起訴狀，然
    查，起訴書之起訴日期為90年2月12日，起訴之犯罪事實時
    間為88年間，附帶民事起訴狀之日期為民國90年（未載月日
    ），內容則記載係於88年3月間遭詐騙，此有台中地檢署起
    訴書、附帶民事起訴狀在卷可稽。姑不論聲請人並未提出該
    起訴事實業經法院判決有罪確定之證據，縱認該起訴事實屬
    實，亦係88年間之陳年往事，與聲請人95年6 月債務協商成
    立後之財務狀況有無變更毫不相干，聲請人執此主張「96年
    2月遭逢他人詐欺445,000元」，顯係不實陳述，其以此主張
    毀諾係非可歸責於聲請人云云，更屬無稽，無庸贅言。
  4.聲請人積欠大筆債務於先，未能依約清償，最大債權銀行業
    已給予折讓，成立聲請人所得負擔之每月21,806元，年息2
    ％還款方案，聲請人自應誠懇履約，以求早日清償債務，縱
    須忍受長期扣薪、經濟不寬裕之生活，亦為其為償還先前積
    欠債務所必需經歷之不便。聲請人既非確實無力負擔協商月
    付額，債權銀行不接受聲請人調降償還金額之要求，於法並
    無不合，自不能僅以其請求調降還款金額遭拒，即認聲請人
    有毀諾之正當理由。
四、綜上所述，聲請人於成立債務協商後，並無因不可歸責於己
    之事由，致履行顯有重大困難之情事，從而，其毀諾不能認
    為合法，是本件債務人聲請更生，既違背消費者債務清理條
    例第151條之規定，且上開欠缺又屬無從補正，依上說明，
    自應駁回其更生之聲請，爰裁定如主文。
中    華    民    國    99    年    5     月    17    日
                  民事第三庭    法      官  陳怡雯
上為正本係照原本作成。
如不服本裁定，應於裁定送達後10日內，以書狀向本院提出抗告
，並繳納抗告費新臺幣1千元。
中    華    民    國    99    年    5     月    17    日
                                書  記  官  鄭美華

司法院資訊處製作；財團法人民間司法改革基金會備份。
